臺灣士林地方法院刑事判決　　　　　　　 95年度訴字第273號
公　訴　人　臺灣士林地方法院檢察署檢察官
被　　　告　丙○○
上列被告因詐欺案件，經檢察官提起公訴（95年度偵字第1589、
1890號），本院判決如下：
    主  文
丙○○幫助犯連續詐欺取財罪，累犯，處有期徒刑捌月，減為有
期徒刑肆月，如易科罰金以銀元參佰元即新臺幣玖佰元折算壹日
。
    事  實
一、丙○○前因竊盜案件，經臺灣高等法院判處有期徒刑六月確
    定，於民國90年8 月5 日執行完畢，猶不知悔改，明知提供
    銀行帳戶予不相識之人使用，可能幫助他人以該帳戶掩飾其
    自己重大犯罪所得財物做為洗錢之用，竟仍不違其本意，基
    於幫助詐欺之犯意，將其開戶取得之華泰商業銀行內湖分行
    之0000000000000000號帳號、臺灣中小企業銀行汐止分行之
    00000000000000號帳號及國泰世華銀行之000000000000000
    號帳號之存摺、提款卡及密碼，於民國94年5 月間，在臺北
    市○○區○○路附近，以每件新臺幣（下同）二千元，接續
    將上開帳戶出售予姓名年籍不詳之成年男子，供該成年男子
    作為存、提、匯款所用，以此方式幫助該成年男子詐欺財物
    。嗣該成年男子在報紙上刊登徵求簡訊發送員之廣告，致甲○○及林湘庭誤以為真，先後於民國94年6 月2 日14時及同
    月20日16時56分許以電話徵職，該成年男子繼佯稱欲先匯第
    一個月之薪資至渠等銀行帳戶為由，要求渠等分別前往就近
    之自動櫃員機依指示查核是否已將款項匯入，致二人不疑有
    他，依指示個別將帳戶內之1 萬7707元及1 萬2669元轉帳至
    丙○○前開華泰銀行及國泰世華銀行帳戶內，事後二人發現
    帳戶內之款項不增反減，始知遭詐騙。復於於94年6 月15日
    13時47分許，該成年男子以電話向乙○○佯稱渠兒子幫友人
    擔保向伊借款，惟該友人欠債未還，綁架渠子要求付款贖人
    ，否則將對渠兒子不利，並不許乙○○將電話掛掉求證，致
    乙○○陷於錯誤，前往就近之郵局，依示將帳戶內1 萬元匯
    至丙○○前開臺灣中小企業銀行帳戶內，嗣經乙○○以電話
    與其子取得聯繫，始發覺受騙。
二、案經甲○○、乙○○分別訴由臺北縣政府警察局汐止分局報
    請臺灣士林地方法院檢察署檢察官偵查起訴。
    理  由
一、前揭犯罪事實，業據被告丙○○於96年7 月18日本院準備程
    序及審理時供認不諱（見當日準備程序筆錄及審判筆錄），
    核與告訴人即被害人甲○○、乙○○，及被害人林湘庭於警
    詢時指訴相符，並有華泰銀行、臺灣中小企業銀行之開戶人
    基本資料、客戶交易資料查詢單、歷史交易紀錄、財團法人
    金融合徵信中心警示帳戶紀錄、乙○○郵政跨行匯款申請書
    、林湘庭中華郵政公司自動櫃員機交易明細表等各一份在卷
    可資佐證，足徵被告自白與事實相符。本件事證明確，被告
    犯行堪以認定。
二、按金融機構接受客戶申請一般存款帳戶之現況，絕大多數不
    須任何條件，亦無須任何費用，即任何人均可辦理金融帳戶
    存摺使用，如無特殊理由，實無借用他人存摺使用之必要。
    而金融存摺事關存款人個人財產權益之保障，倘有不明之金
    錢來源，甚而攸關個人法律上之責任，其專有性甚高，除非
    本人、與本人具有信賴關係或其他特殊原因，難認有何流通
    使用之可能，一般人均有妥為保管防阻他人任意使用之認識
    。縱使特殊情況偶有交付他人使用之需，亦必然深入瞭解用
    途及合理性後，再行提供以使用，方符常情。且該等專有物
    品如落入不明人士手中，而未加以闡明正常用途，極易被利
    用為與財產有關之犯罪工具，此為吾人依一般生活認知所易
    於體察之常識。又非有正當理由，竟提供金錢代價徵求他人
    之帳戶，則客觀上可預見其目的，係供為某筆資金之存入，
    後再行領出之用，且該筆資金之存入及提領過程係有意隱瞞
    其流程或避免行為人身分曝光之用意，一般人本於一般認知
    能力均甚易於瞭解。而一般歹徒即常以向不特定人收購金融
    帳戶存摺之方法而從事詐欺犯罪模式，報章、雜誌、電視亦
    常有報導。本件被告明知存摺、提款卡等有關個人財產、身
    分之物品，倘淪落於不明人士手中，極易被利用為與財產有
    關之犯罪工具，竟願以每件二千元之對價，將其存摺等物出
    賣予其身分上不具密切關係之人，顯然對於該帳戶將作為不
    法使用，有所認知，雖卷內事證並無積極證據證明被告知悉
    該收購帳戶之成年男子將如何犯罪，而無法於本件認定被告
    與該成年男子有共同實施詐欺犯行之犯意聯絡，惟被告既對
    金融帳戶交付他人使用，可能遭持以從事詐欺財產犯罪有所
    認知，其有幫助他人犯詐欺取財罪之不確定犯罪故意甚明。
三、按被告行為後，94年2 月2 日修正公布之刑法已於95年7 月
    1 日生效施行，其中第2 條第1 項「行為後法律有變更者，
    適用行為時之法律。但行為後之法律有利於行為人者，適用
    最有利於行為人之法律」之規定，係規範行為後法律變更所
    生新、舊法律比較適用之準據法，並非刑法實體法律，自不
    生行為後法律變更之比較適用問題，故刑法修正施行後，應
    適用該修正後之第2 條第1 項之規定，依「從舊、從輕」之
    原則比較新、舊法律之適用；又比較新舊法時，應就罪刑有
    關之共犯、未遂犯、想像競合犯、牽連犯、連續犯、結合犯
    ，以及累犯加重、自首減輕暨其他法定加減原因（如身分加
    減）與加減例等一切情形，綜其全部罪刑之結果，而為整個
    之適用，不能割裂而分別適用有利益之條文（最高法院24年
    度上字第4634號、27年度上字第2615號判例意旨、最高法院
    95年度第8 次刑事庭會議決議參照）。經查：(一)關於罰金刑
    ：刑法第339 條第1 項之詐欺取財罪，法定刑各得或併科一
    千元以下之罰金，而依被告行為時之修正前刑法第33條第5
    款規定：「主刑之種類如左：五、罰金：一元（指銀元）以
    上。」，換算新臺幣後，為新臺幣三元以上。惟被告行為後
    修正後刑法第33條第5款 規定：「主刑之種類如下：五、罰
    金：新臺幣一千元以上，以百元計算之。」，經比較修正前
    後關於科處罰金刑之最低刑度規定，自應以被告行為時之修
    正前刑法較有利於被告。(二)關於連續犯：修正前刑法第56條
    有關「連續數行為而犯同一之罪名者，以一罪論，但得加重
    其刑至二分之一」之連續犯規定，經修正刪除，此刪除雖非
    犯罪構成要件之變更，但顯已影響行為人刑罰之法律效果，
    自屬法律有變更，依新法第2 條第1 項規定，比較修正前、
    後之刑法規定，仍應適用較有利於被告之行為時法律即舊法
    論以連續犯。(三)經綜合比較被告行為後之刑法之變更，以修
    正前之刑法規定對於被告較為有利，本件自應整體適用修正
    前刑法相關規定。
四、核被告所為，係犯刑法第30條第1 項、第339 條第1 項詐欺
    取財罪之幫助犯。起訴書原載被告係犯刑法第30條第1 項、
    洗錢防制法第9 條第1 項之幫助洗錢罪，惟公訴人已於96年
    7 月18日本院準備程序時當庭變更被告所犯法條為刑法第30
    條第1 項、第339 條第1 項之幫助詐欺罪。被告接續出售三
    家銀行帳戶予某成年男子之行為，應論以接續犯之實質一罪
    。被告以幫助他人犯罪之意思，參與犯罪構成要件以外之行
    為，為從犯，應依刑法第30條第2 項之規定按正犯之刑減輕
    其刑（刑法第30條純為法律文字修正，非屬法律變更，並無
    有利或不利之情形）。詐欺集團成員取得被告之帳戶後，先
    後多次詐騙被害人甲○○、乙○○及林湘庭，時間緊接，所
    犯罪名相同，顯係基於概括犯意為之，為連續犯，應依刑法
    第56條之規定論以幫助犯連續詐欺取財一罪，並加重其刑。
    又被告有事實欄所述犯罪科刑執行情形，有臺灣高等法院被
    告前案紀錄表在卷可憑，被告於有期徒刑執行完畢後，五年
    內再故意犯本件有期徒刑以上之罪，不論依修正前之刑法第
    47條，或修正後之刑法第47條第1 之規定，均構成累犯，對
    被告而言並無有利或不利之情形，自不生新舊法比較之問題
    ，應依一般法律適用原則，適用修正後刑法第47條第1 項論
    以累犯，遞予加重其刑。被告之科刑有加重及減輕情形，應
    依刑法第71條第1 項之規定先加後減。爰審酌被告犯罪之動
    機、智識程度、生活狀況，為貪圖小利，出售帳戶供他人詐
    財使用，使犯罪偵查困難，被害人等追償無門，並考量被告
    犯罪手段、所得利益、對被害人等造成之損害程度，與犯罪
    後供認犯行之態度等一切情狀，量處如主文所示之刑。被告
    犯罪時間在96年4 月24日以前，合於中華民國九十六年罪犯
    減刑條例之減刑要件，所犯幫助詐欺罪，依該條例規定減其
    宣告刑。又按被告於犯罪時之刑法第41條第1 項規定：「犯
    最重本刑為五年以下有期徒刑以下之刑之罪，而受六個月以
    下有期徒刑或拘役之宣告，因身體、教育、職業、家庭之關
    係或其他正當事由，執行顯有困難者，得以一元以上三元以
    下折算一日，易科罰金。」又被告行為時之易科罰金折算標
    準，修正前罰金罰鍰提高標準條例第2 條前段（現已刪除）
    規定，就原定數額提高為一百倍折算一日，則本件被告行為
    時之易科罰金折算標準，應以銀元三百元折算一日，經折算
    新臺幣後，應以新臺幣九百元折算一日。惟95年7 月1 日修
    正公布施行之刑法第41條第1 項前段則規定：「犯最重本刑
    為五年以下有期徒刑以下之罪，而受六個月以下有期徒刑或
    拘役之宣告者，得以新臺幣一千元、二千元或三千元折算一
    日，易科罰金。」比較修正前後之易科罰金折算標準，以95
    年7 月1 日修正公布施行前之規定，較有利於被告，則應依
    刑法第2 條第1 項前段，適用修正前刑法第41條第1 項前段
    規定，定其易科罰金之折算標準。
據上論斷，應依刑事訴訟法第299 條第1 項前段、第273 條之1
第1 項，刑法第2 條第1 項前段、第30條、第339 條第1 項、第
47條第1 項，修正前刑法第56條、第41條第1 項前段，刑法施行
法第1 條之1 ，刪除前罰金罰鍰提高標準條例第2 條，中華民國
九十六年罪犯減刑條例第2 條第1 項第3 款、第7 條、第9 條，
判決如主文。
本案經檢察官高俊申到庭執行職務。
中　　華　　民　　國　　96　　年　　8 　　月　　8 　　日
                  刑事第三庭法  官  周明鴻
以上正本證明與原本無異。
如不服本判決應於判決送達後10日內向本院提出上訴狀。
                            書記官  丁梅芬
中　　華　　民　　國　　96　　年　　8 　　月　　9 　　日
附錄本案論罪科刑法條之依據：
中華民國刑法第339條第1 項
（普通詐欺罪）
意圖為自己或第三人不法之所有，以詐術使人將本人或第三人之
物交付者，處5 年以下有期徒刑、拘役或科或併科1 千元以下罰
金。
